【裁判字號】    92,台上,2968
【裁判日期】    920530
【裁判案由】    偽造文書
【裁判全文】
最高法院刑事判決                              九十二年度台上字第二九六八號
    上  訴  人  乙○○
                甲○○
    共      同
    選任辯護人  許文彬律師
右上訴人等因偽造文書案件，不服台灣高等法院中華民國八十九年十月二十日第二審
更審判決（八十九年度上更(一)字第三六四號，起訴案號：台灣台北地方法院檢察署八
十五年度偵字第二二九八四、二三八四一、二三九一四號），提起上訴，本院判決如
左：
    主  文
原判決撤銷，發回台灣高等法院。
    理  由
本件原判決撤銷第一審關於上訴人乙○○、甲○○部分之科刑判決，改判仍論上訴人
等二人以共同連續行使偽造私文書，足以生損害於公眾及他人罪，乙○○處有期徒刑
捌月，甲○○處有期徒刑陸月，固非無見。
惟按：(一)、有罪之判決書，對被告有利之證據不採納者，應說明其理由，為刑事訴訟
法第三百十條第二款所明定。故有罪判決書對於被告有利之證據，如不加採納，必須
說明其不予採納之理由，否則即難謂無判決不備理由之違誤。原判決認定上訴人等有
本件犯行，係以已定讞之共犯即經上訴人等仲介再度來台工作，而非法入境之菲律賓
籍幫傭（下稱菲傭）Ｇｅｍｍａ  Ｈ．Ｄａｄｉｏｓ（下稱Ｇｅｍｍａ）於法務部調
查局台北縣調查站供稱：「我於（西元）一九九五年（即民國八十四年）八月八日（
即第一次聘僱許可到期前）返菲前，某天有位台灣人力仲介公司的小姐Ａｍｙ陳（乙
○○）突然到我雇主楊嘉琳家中，問我是否契約到期，渠稱她可以幫我取得另個假身
分，再到台灣工作，我因非常需要工作，因此要求她代辦。Ａｍｙ陳要我到菲律賓後
找一家Ｇｏｌｄ  Ｌｉｎｄ  Ｍａｎｐｏｗｅｒ仲介公司，可為我代辦假身分，再度
來台工作，我返回菲律賓，要求為同一雇主工作，仲介公司也答應。我在  Ｇｏｌｄ
Ｌｉｎｄ  Ｍａｎｐｏｗｅｒ曾看到Ａｍｙ陳在準備資料，……一九九五年十二月二
十日，我再度以假身分入境……」等語，為其主要論據之一（見原判決第七至八頁，
理由二之(一)）。然依卷內資料，上訴人乙○○於第一審及原審均一再辯稱：伊於八十
四年八月八日至同年十二月十日之間，均未出國，足見Ｇｅｍｍａ上開陳述與事實不
符等語，並提出其護照之出入境紀錄影本為憑（見第一審卷第七十五頁背面至第七十
六頁、第八十至八十一頁；原審卷第一一八至一一九頁）。原審對於上訴人乙○○之
上開辯解未向內政部入出境管理局查證是否屬實，就其所舉之證據究竟如何不足採取
，復未說明其理由，遽行判決，難謂適法。(二)、有罪判決書之事實一欄為適用法令之
根據，凡於適用法令有關之事實必須詳為記載，始足為適用法令之基礎。原判決以菲
傭Ｇｅｍｍａ等六人，於初次在台受僱期滿返回菲律賓後，依上訴人等之指示，均在
菲律賓變更伊等之姓名、出生年月日等資料後，進而分別偽造署押於他人名義之菲律
賓護照，嗣又持之非法入境台灣，經上訴人等安排辦理相關之受僱程序等情，因認上
訴人等尚應與菲傭Ｇｅｍｍａ等人，成立共同行使偽造特種文書罪。然查刑法上偽造
、變造文書之主要區別，在於偽造係無製作權人冒偽他人名義不法製作文書，具有創
設性者而言；變造則指無製作權人變更他人作成之真正文書，不變更其本質者之謂。
本件菲傭Ｇｅｍｍａ等六人持用之護照，究係以菲律賓政府核發之真正護照加以變造
而成？或係全然出於偽造？抑或係Ｇｅｍｍａ等六人提供不實之姓名等資料予菲律賓
政府，蒙蔽而使菲律賓政府據以登載並核發各該內容不實之護照？原審就此悉未調查
認定並於事實欄內為明白之記載，率為判決，致其適用法律是否適當尚屬無憑判斷，
於法併有未合。上訴意旨執以指摘原判決違背法令，非無理由，應認仍有撤銷發回之
原因。
據上論結，應依刑事訴訟法第三百九十七條、第四百零一條，判決如主文。
中      華      民      國    九十二    年      五      月     三十     日
                              最高法院刑事第十庭
                                  審判長法官  林  增  福
                                        法官  邵  燕  玲
                                        法官  吳  昆  仁
                                        法官  陳  世  雄
                                        法官  惠  光  霞
      右正本證明與原本無異
                                              書  記  官
中      華      民      國    九十二    年      六      月      五      日


司法院資訊處製作；財團法人民間司法改革基金會備份。
